【裁判字號】    90,自,165
【裁判日期】    920707
【裁判案由】    妨害秘密罪等
【裁判全文】
臺灣彰化地方法院刑事判決                            九十年度自字第一六五號
    自  訴  人  甲○○○塗裝股份有限公司
    代  表  人  丙○○
                乙○○
    被      告  丁○○
右列被告因妨害秘密等案件，經自訴人提起自訴，本院判決如左：
    主  文
丁○○無罪。
    理  由
一、本件自訴意旨略以：被告丁○○為環境保護署稽查督察大隊中區稽查隊長，屬公
    務人員，於民國九十年八月十八日，至自訴人公司執法時，率領大批媒體記者，
    闖入自訴人公司，任由媒體記者攝影自訴人公司內部設備，因而洩漏自訴人公司
    之工商秘密，並以文字散播不實之言詞，指摘自訴人公司雖有污染防治設備，竟
    閒置不用，更取樣他家公司排放之污水，栽贓誣指自訴人公司排放之污水不合規
    定，違反水污染防治法，損害自訴人公司之商譽至鉅，並將上情刊登於九十年八
    月十九日之中國時報、自由時報及聯合報，因認被告涉犯刑法第三百十八條之洩
    漏公務上知悉工商秘密罪嫌及同法第三百十條第二項之加重誹謗罪嫌，並請求依
    同法第一百三十四條規定加重其刑云云。
二、按犯罪事實應依證據認定之，無證據不得推定其犯罪事實，又不能證明被告犯罪
    者，應諭知無罪之判決，刑事訴訟法第一百五十四條及同法第三百零一條第一項
    分別定有明文。而刑事訴訟法上所謂認定犯罪事實之證據，係指足以認定被告確
    有犯罪行為之積極證據而言，該項證據自須適合於被告犯罪事實之認定，始得採
    為斷罪資料，最高法院二十九年上字第三一０五號著有判例可稽。又認定犯罪事
    實所憑之證據，無論係直接證據或間接證據，其為訴訟上之證明，須於通常一般
    之人均不致有所懷疑，而得確信其為真實之程度者，始得據為有罪之認定，倘其
    證明尚未達到此一程度，而有合理之懷疑存在，復無其他調查途徑可尋，法院即
    應為無罪之判決，最高法院七十六年台上字第四九八六號判例足資參照。
三、自訴人認被告丁○○涉有前開洩漏公務上知悉工商秘密及加重誹謗犯嫌，係以九
    十年八月十九日之中國時報、自由時報及聯合報所刊登之報導內容、彰視新聞節
    目所報導之新聞內容、自訴人公司之監視器所拍攝之內容、證人即自訴代理人乙
    ○○之證詞、自訴人公司委由特定廠商製作貨品之出貨單據、自訴人公司員工保
    密切結書、自訴人公司自行採樣委託鑑定之水質樣品檢驗報告、自訴人公司出勤
    資料、流程程序圖等件為其主要論據；訊據被告堅詞否認有何右揭犯行，辯稱：
    本件係依法前往稽查，並未通知媒體，現場採樣之廢水確為自訴人公司所排放等
    語；其選任辯護人為其辯稱：本件媒體並非被告所通知前往，自訴人公司亦未證
    明有何工商秘密存在，自訴人公司不服行政告發處分而提起訴願亦業經駁回，足
    證並無自訴人公司所指取樣他家公司排放之污水，栽贓誣指自訴人公司排放污水
    不合規定之事等語。經查：（一）洩漏公務上知悉工商秘密罪嫌部分：查自訴人
    指訴本件媒體記者均係被告通知而率同前往稽查一節，雖提出九十年八月十九日
    之中國時報、自由時報及聯合報所刊登之報導內容、彰視新聞節目所報導之新聞
    內容、自訴人公司之監視器所拍攝之內容及證人乙○○之證詞為據，惟查前開報
    紙之報導僅係記載該次稽查行動之時間、對象、目的等情，另觀諸彰視新聞節目
    所報導之新聞內容，亦僅係以影像、聲音報導前開稽查行動，又勘驗自訴人公司
    之監視器所拍攝轉錄為光碟之內容，亦僅為該公司於廠房各重要位置設置監視鏡
    頭所定點拍攝之影像，顯均無從據以證明被告有何通知並率同前開媒體記者前往
    稽查之行為；至於證人乙○○雖證稱係被告率同大量媒體至自訴人公司云云，然
    查乙○○係擔任自訴人之代理人，其立場與被告相對，且媒體記者係以報導新聞
    為其工作內容，有其自主性及獨立性，要非他人所能任意操控，縱與稽查人員同
    時抵達，亦不得逕行推論該媒體記者即係被告所通知並率同前往，其理甚明。次
    查自訴人指訴其廠房內存有之工商秘密遭媒體記者攝影外洩一節，亦僅提出自訴
    人公司委由特定廠商製作貨品之出貨單據、自訴人公司員工保密切結書，以及於
    本院九十一年十月二日調查時當庭提出並隨即請求發還之流程程序圖一份為據，
    然自訴人始終未明確指出其所謂「工商秘密」，究竟所指為何，更乏證據足證其
    所謂之「工商秘密」，如何業因媒體記者就本件稽查行為之採訪而足以外洩，是
    亦無足遽認自訴人此部分指訴為真。基上，依自訴人所提之證據，既不足以證明
    本件媒體記者均係被告所通知並率同前往，亦不足以證明被告有何洩漏工商秘密
    之犯意，且亦不足證明自訴人公司究竟有何工商秘密存在，以及有何工商秘密已
    遭外洩等事實，自難僅因被告依法前往稽查，遽對被告逕以前開洩漏公務上知悉
    工商秘密罪名相繩甚明。（二）加重誹謗罪嫌部分：查自訴人指訴被告對媒體記
    者指摘自訴人公司雖有污染處理設備確閒置不用一節，雖以前揭中國時報、自由
    時報及聯合報所刊登之報導內容、彰視新聞節目所報導之新聞內容為據，惟查觀
    諸前開報紙之報導內容，就關於污染處理設備閒置不用一事，並未指明係自訴人
    公司，另觀諸彰視新聞節目所報導之新聞內容，亦未見被告提及自訴人公司有何
    污染處理設備閒置不用之情事，是均不足資為自訴人此部分指訴之證明。次查自
    訴人指訴被告取樣他家公司排放之污水，栽贓誣指自訴人公司排放之污水不合規
    定一節，雖提出自訴人公司自行採樣委託鑑定之水質樣品合格檢驗報告、自訴人
    公司員工出勤資料等件為據，但查自訴人自行採樣之檢體，與本件被告執行職務
    所採樣之檢體，於時間、地點、方式均有所不同，自無從以自訴人公司自行委鑑
    之合格檢驗報告，據以推翻前開被告執行公權力時依法採樣檢驗之不合格檢驗結
    果，要無疑義，且自訴人不服彰化縣政府九十年十月五日九○彰府環三字第一六
    七四○八號函及所附編號第七○七五號處分書所為之處分，經提起訴願，業經駁
    回，此亦有行政院環境保護署訴願決定書一份附卷可稽；又自訴人公司員工出勤
    資料，與自訴人公司有無排放廢水，要屬二事，況本件被告率員前往稽查時，依
    本件自訴人公司提出之九十年八月十八日員工出勤資料內容以觀，於當日上午六
    時四十七分許起，即陸續有員工上班，益見自訴人否認本件採樣之廢水為其公司
    所排放一節，要屬無據，同無可採。
四、綜上所述，本件依自訴人所提出之證據，均顯然難證明被告有何其自訴狀所指訴
    之犯行，此外，復查無其他積極證據足認被告確有自訴人所指之前開犯行，揆諸
    首開條文及判例說明，自應為被告無罪之判決。
據上論斷，應依刑事訴訟法第三百四十三條、第三百零一條第一項，判決如主文。
中      華      民      國    九十二    年      七      月      七      日
                                     臺灣彰化地方法院刑事第三庭
                                         法      官  李  進  清
右正本證明與原本無異。
如不服本判決，應於判決送達後十日內向本院提出上訴狀( 須附繕本 )。
                                         法院書記官  張  木  松
中      華      民      國    九十二    年      七      月      八      日


司法院資訊處製作；財團法人民間司法改革基金會備份。
